臺灣板橋地方法院刑事判決　　　　　　 100年度易字第2168號
公　訴　人　臺灣板橋地方法院檢察署檢察官
被　　　告　劉恩志
上列被告因違反毒品危害防制條例案件，經檢察官提起公訴（10
0 年度毒偵字第2776號），嗣因被告於本院準備程序中就被訴事
實為有罪之陳述，本院告知被告簡式審判程序之旨，並聽取當事
人之意見後，裁定改依簡式審判程序進行，判決如下：
    主  文
劉恩志施用第二級毒品，累犯，處有期徒刑伍月，如易科罰金，
以新臺幣壹仟元折算壹日。扣案之甲基安非他命殘渣袋壹個（量
微無法析離秤重），沒收銷燬；甲基安非他命吸食器壹組，沒收
。
    事  實
一、劉恩志前於民國93年間，因施用第二級毒品案件，經國防部
    南部地方軍事法院以93年度和裁字第276 號裁定送觀察、勒
    戒後，因認無繼續施用毒品之傾向，而於93年9 月3 日釋放
    出所，並由國防部南部地方軍事法院檢察署檢察官以93年度
    平偵字第6093號為不起訴處分確定；復於97年間，因施用第
    二級毒品案件，經本院以97年度易字第708 號判決判處有期
    徒刑4 月確定，於97年12月27日縮刑期滿執行完畢；又於97
    年間，因施用第一、二級毒品案件，經本院以97年度訴字第
    4486號判決分別判處有期徒刑7 月、4 月，並定應執行有期
    徒刑9 月確定，於99年1 月6 日縮刑期滿執行完畢（以上所
    載有期徒刑執行完畢部分於本案均構成累犯）。
二、詎其猶不知悔改，復基於施用第二級毒品甲基安非他命（以
    下稱甲基安非他命）之犯意，於100 年3 月12日22時許，在
    綽號「財龜」之友人位於新北市新莊區○○○路某處之住處
    內，以將甲基安非他命置入玻璃球，用火燒烤成煙霧後吸食
    之方式，施用甲基安非他命1 次。嗣於100 年3 月15日19時
    50分許，為警持搜索票在其位於新北市○○區○○路751 巷
    103 之1 號之住處內查獲，並扣得甲基安非他命（起訴書略
    載為安非他命）殘渣袋1 個（量微無法析離秤重）、甲基安
    非他命（起訴書略載為安非他命）吸食器1 組、分裝勺1 支
    、電子磅秤2 台及行動電話1 支（含門號0000000000號SIM
    卡1 枚）等物，再經警徵得劉恩志同意採集其尿液送驗，結
    果呈安非他命（含甲基安非他命）類陽性反應而查悉上情。
三、案經新北市政府警察局少年警察隊移送臺灣板橋地方法院檢
    察署檢察官偵查起訴。
    理  由
壹、程序方面：
    查本案被告劉恩志所犯並非死刑、無期徒刑、最輕本刑為3
    年以上有期徒刑之罪或高等法院管轄第一審案件，而其於準
    備程序進行中，被告先就被訴事實為有罪之陳述，經法官告
    知簡式審判程序之旨，並聽取公訴人及被告之意見後，本院
    認適宜改依簡式審判程序進行，爰依刑事訴訟法第273 條之
    1 第1 項、第284 條之1 規定，由本院裁定進行簡式審判程
    序，合先敘明。
貳、實體方面：
一、上揭事實，業據被告於警詢、偵查及本院審理時均坦承不諱
    ，又被告為警查獲時所採其尿液送驗結果，係呈安非他命類
    （含甲基安非他命）陽性反應，此有新北市政府警察局少年
    警察隊偵辦毒品案尿液編號及姓名對照表（檢體編號：R000
    0000）、台灣檢驗科技股份有限公司於100 年3 月31日出具
    之濫用藥物檢驗報告（報告編號：UL/2011/00000000）各1
    份在卷可稽。又甲基安非他命經口服投與後約百分之七十於
    24小時內自尿中排出，約百分之九十於96小時內自尿中排出
    ，由於甲基安非他命成分之檢出與其投與方式、投與量、個
    人體質、採尿時間與檢測儀器之精密度等諸多因素有關，因
    此僅憑尿液中呈安非他命陽性反應，並無法確實推算吸食時
    間距採集時間之長短，惟依上述資料推斷，最長可能不會超
    過4 日，亦經行政院衛生署藥物食品檢驗局81年2 月8 日（
    81）藥檢一字第001156號函示明確。據上，被告之尿液經以
    氣相層析質譜儀分析法檢驗，既係呈安非他命（含甲基安非
    他命）類陽性反應，顯見被告應有在前揭犯罪時間施用甲基
    安非他命之行為甚明。此外，並有新北市政府警察局少年警
    察隊搜索扣押筆錄、扣押物品目錄表各1 份及現場查獲暨扣
    案物照片共7 張存卷可考，及甲基安非他命殘渣袋1 個（量
    微無法析離秤重）、甲基安非他命（起訴書略載為安非他命
    ）吸食器1 組扣案可資佐證。據上，益徵被告之自白核與事
    實相符，堪以採信。
二、按於92年7 月9 日新修正並於93年1 月9 日施行之毒品危害
    防制條例刪除二犯及三犯之規定，一改修法前繁雜之處遇程
    序，僅將施用毒品者簡化區分為初犯、再犯，並認施用毒品
    者係屬病患性犯人，以觀察、勒戒戒除其身癮，並以強制戒
    治去除其心癮。經觀察、勒戒或強制戒治執行完畢釋放後，
    若係5 年後再犯該條例第10條施用毒品罪者，與同條例第20
    條第1 項、第2 項關於「初犯」之處理方式相同，檢察官應
    先聲請法院裁定令被告入勒戒處所觀察、勒戒，並視有無繼
    續施用毒品傾向，決定應予釋放、為不起訴之處分，或應聲
    請法院裁定令入勒戒處所強制戒治；若係5 年內「再犯」同
    條例第10條施用毒品罪者，依同條例第23條第2 項規定，檢
    察官則應依法追訴。觀諸該條例第20條第3 項之修正理由：
    「觀察、勒戒或強制戒治5 年後再犯者，顯見前所實施之觀
    察、勒戒或強制戒治已足以遮斷其施用毒品之癮，為期自新
    及協助其戒除毒癮，對此5 年後再犯者，爰明定仍適用初犯
    之規定，先經觀察、勒戒、強制戒治之程序。」及同條例第
    23條第2 項之修正理由：「為配合簡化施用毒品犯之刑事處
    遇程序，並鑑於經觀察、勒戒或強制戒治執行完畢釋放後5
    年內再犯者，其再犯率甚高，原據以實施之觀察、勒戒及強
    制戒治既已無法收其實效，自應施以刑事處遇。」顯然如施
    用毒品者係前經觀察、勒戒或強制戒治等治療程序執行完畢
    5 年後，始再施用毒品之「初犯」，因前所執行之觀察、勒
    戒或強制戒治已足收戒除毒癮之效，自應重新執行觀察、勒
    戒或強制戒治等治療程序，並於治療程序執行完畢後，由檢
    察官為不起訴處分，毋庸對之追訴處罰；反之，在「再犯」
    之情形，因其先前所為治療程序顯未能收戒斷毒癮之效，且
    考量施用毒品者之再犯率偏高，乃簡化其刑事處遇程序，而
    逕予追訴處罰，不再施以治療程序。參酌上開立法理由，修
    正毒品危害防制條例就施用毒品者，祇於「初犯」及「5 年
    後再犯」二種情形，有其追訴條件之限制，即須於初犯經觀
    察、勒戒或強制戒治釋放後，「5 年內均無施用毒品之行為
    」，始能認其前所實施之觀察、勒戒或強制戒治已足遮斷毒
    癮，而得於5 年後再犯時，再予適用初犯之規定，重行觀察
    、勒戒等程序。倘5 年內已經再犯，被依法追訴處罰，縱其
    第三次（或第三次以上）施用毒品之時間在初犯釋放5 年以
    後，即與「5 年後再犯」之情形有別，且因已於「5 年內再
    犯」，顯見其再犯率甚高，原實施觀察、勒戒或強制戒治，
    已無法收其實效，而無5 年戒斷期之存在，自無再經觀察、
    勒戒及強制戒治之必要，應由檢察官逕行起訴，始符新法修
    正之本旨。經查，本案被告前於93年間，因施用第二級毒品
    案件，經國防部南部地方軍事法院以93年度和裁字第276 號
    裁定送觀察、勒戒後，因認無繼續施用毒品之傾向，而於93
    年9 月3 日釋放出所，並由國防部南部地方軍事法院檢察署
    檢察官以93年度平偵字第6093號為不起訴處分確定；復於97
    年間，因施用第二級毒品案件，經本院以97年度易字第708
    號判決判處有期徒刑4 月確定；又於97年間，因施用第一、
    二級毒品案件，經本院以97年度訴字第4486號判決分別判處
    有期徒刑7 月、4 月，並定應執行有期徒刑9 月確定，此有
    臺灣高等法院被告前案紀錄表存卷可考。而被告既曾於上開
    觀察、勒戒執行完畢釋放後5 年內，已再犯施用毒品案件多
    起，並均經判刑確定，則被告於本次即於100 年3 月12日又
    再施用第二級毒品，雖係於前揭觀察、勒戒後逾5 年之後三
    犯以上，惟依上開說明，足認被告經上開觀察、勒戒之執行
    完畢後，未足以遮斷其施用毒品之癮，自與前揭條例第20條
    第3 項之規定僅得適用於「再犯」之情形不合（此有最高法
    院95年度臺非字第59號判決、95年度第7 次刑事庭會議決議
    可參），故本案公訴人逕向本院提起追訴，於法要無不合，
    附此陳明。綜上，本案事證明確，被告犯行堪以認定，應依
    法論科。
三、查甲基安非他命屬於毒品危害防制條例第2 條第2 項第2 款
    所規定之第二級毒品，核被告所為，係犯毒品危害防制條例
    第10條第2 項之施用第二級毒品罪。被告持有第二級毒品，
    意在供己施用，故施用前持有第二級毒品之低度行為，應為
    施用第二級毒品之高度行為所吸收，不另論罪。雖被告於本
    院準備程序時尚陳稱：伊有配合新莊分局破獲伊毒品上游來
    源為劉仁偉，而供本次施用的毒品也是同一來源，是先查獲
    他，再查獲伊，伊拿到甲基安非他命並沒有一次用完，而分
    批使用等語（見本院卷第24頁），惟按毒品危害防制條例第
    17條規定：犯第10條第2 項之罪，供出毒品來源，因而破獲
    者，得減輕其刑，其立法意旨重在鼓勵具體供出其上游販毒
    者，俾資追查該毒梟前手及其上游毒品，以杜絕毒品之蔓延
    與氾濫為目的，最高法院92年度台上字第2897號判決意旨可
    資參照，次按被告之「供出毒品來源」，與調查或偵查犯罪
    之公務員對之發動調查或偵查並進而破獲之間，論理上須具
    有先後且相當的因果關係，非謂被告一有「自白」、「指認
    」毒品來源之人，而破獲在後，即得依上開規定予以減刑；
    若被告供出毒品來源者之前，調查或偵查犯罪之公務員已有
    確切之證據，足以合理之懷疑被告所供販賣毒品來源之人，
    則嗣後之破獲與被告之「供出毒品來源」間，即欠缺先後且
    相當的因果關係，自不得適用上開規定予以減刑，最高法院
    97年度台上字第1475號判決可參。是以，被告既已明白供稱
    警方係先查獲其毒品來源，其係遭警方查獲在後乙情明確，
    則警方查獲被告之上游毒品來源，顯非由被告所供出，被告
    此部分供述，與破獲毒品來源間，欠缺先後且相當之因果關
    係至明，故本案自無依毒品危害防制條例第17條規定減輕其
    刑之適用餘地，併此敘明。又被告前受有如事實欄一所載罪
    刑宣告及執行紀錄，有上述前案紀錄表在卷可考，被告於有
    期徒刑執行完畢後5 年內故意再犯本案有期徒刑以上之罪，
    為累犯，應依刑法第47條第1 項規定，加重其刑。爰審酌被
    告有多次施用毒品前科，品行非佳，且曾經觀察、勒戒執行
    完畢，竟再為本案施用毒品犯行，顯見其不思悔改，自制力
    亦顯不佳，足以戕害其身心，滋生其他犯罪，惡化治安，嚴
    重損及公益；惟另考量被告於犯後已坦承犯行，而其施用毒
    品行為於本質上係屬自我戕害行為，反社會性之程度應屬較
    低等一切情狀，量處如主文所示之刑，並諭知易科罰金之折
    算標準，以資懲儆。又扣案之甲基安非他命殘渣袋1 個（該
    殘渣袋內之甲基安非他命殘渣，已與包裝袋附合，量微無法
    析離秤重），係供被告本次施用毒品犯行所用之物，既屬當
    場查獲之第二級毒品，不問屬於犯人與否，應依毒品危害防
    制條例第18條第1 項規定諭知沒收銷燬；又扣案之甲基安非
    他命吸食器1 組，亦係供被告本次施用毒品所用之物，且係
    被告所有，此據被告供明在卷，爰依刑法第38條第1 項第2
    款規定，併予宣告沒收。至扣案之分裝勺1 支、電子磅秤2
    台及行動電話1 支（含門號0000000000號SIM 卡1 枚），被
    告堅決否認該等扣案物與本案施用毒品犯行有關，衡諸被告
    於警詢、偵查及本院審理時均坦承施用第二級毒品甲基安非
    他命犯行，被告實無單獨就此部分為否認之必要，是其此部
    分所述亦應堪採信。準此，扣案之分裝勺1 支、電子磅秤2
    台及行動電話1 支（含門號0000000000號SIM 卡1 枚），尚
    無確切證據證明係被告供本案犯罪所用之物，爰不於本案為
    沒收之諭知，附此敘明。
據上論斷，應依刑事訴訟法第273 條之1 第1 項、第299 條第1
項前段，毒品危害防制條例第10條第2 項、第18條第1 項前段，
刑法第11條前段、第47條第1 項、第41條第1 項前段、第38條第
1 項第2 款，判決如主文。
本案經檢察官莊惠真到庭執行職務。
中    華    民    國    100   年    7     月    28    日
                  刑事第十三庭  法  官  林淑婷
上列正本證明與原本無異。
如不服本判決，應於判決送達後10日內敘明上訴理由，向本院提
出上訴狀 (應附繕本) ，上訴於臺灣高等法院。其未敘述上訴理
由者，應於上訴期間屆滿後20日內向本院補提理由書「切勿逕送
上級法院」。
                                書記官  梁宜庭
中    華    民    國   100    年    7     月    28    日
附錄本案論罪科刑法條全文：
毒品危害防制條例第十條
施用第一級毒品者，處六月以上五年以下有期徒刑。
施用第二級毒品者，處三年以下有期徒刑。